【裁判字號】    97,台上,4023
【裁判日期】    970821
【裁判案由】    違反著作權法等罪
【裁判全文】
最高法院刑事判決            九十七年度台上字第四０二三號
上  訴  人  ○○○
            ○○○
上列上訴人等因違反著作權法等罪案件，不服台灣高等法院台中
分院中華民國九十七年三月五日第二審判決（九十七年度上訴字
第二四二號，起訴案號：台灣台中地方法院檢察署九十六年度偵
字第九四九七號），提起上訴，本院判決如下：
    主  文            
上訴駁回。  
    理  由
一、違反著作權法部分：
按刑事訴訟法第三百七十七條規定：上訴於第三審法院，非以判
決違背法令為理由，不得為之；是提起第三審上訴，應以原判決
違背法令為理由，係屬法定要件；如果上訴理由書狀並未依據卷
內訴訟資料具體指摘原判決不適用何種法則或如何適用不當，或
所指摘原判決違法情事，顯與法律規定得為第三審上訴理由之違
法情形不相適合時，均應認其上訴為違背法律上之程式，予以駁
回。本件原判決引用第一審判決記載之事實、證據及理由，維持
第一審判決關於分別論處上訴人甲○○、乙○○共同意圖銷售而
擅自以重製於光碟之方法侵害他人之著作財產權罪刑部分（甲○
○處有期徒刑十月，減為有期徒刑五月，如易科罰金，以新台幣
一千元折算一日；乙○○【累犯】處有期徒刑十月，減為有期徒
刑五月，如易科罰金，以新台幣一千元折算一日。上開罪刑與上
訴人等另犯之共同販賣猥褻光碟所處罪刑，均應執行有期徒刑六
月，如易科罰金，均以新台幣一千元折算一日），分別駁回上訴
人等就該部分在第二審之上訴（原判決關於維持第一審分別論處
上訴人等共同販賣猥褻光碟罪刑，駁回上訴人等在第二審之上訴
部分，屬不得上訴於第三審之案件，另從程序上駁回，詳如後述
）。上訴人等之上訴意旨略稱：（一）依原判決所援引之第一審
判決理由記載：「被告二人（即上訴人等）於本案經查獲後，有
供出上游不肖人士，目前該人正由檢察官偵查中，並於民國九十
六年七月間主動開車跟監埋伏嫌疑人呂○峰在重製盜版光碟，將
情報提供給警方查獲，該案目前在台灣台南地方法院審理中」，
足認上訴人等均有悔意，犯後態度甚佳，且以實際行動協助警方
查獲其他違反著作權法犯罪。著作權法第九十一條之一第四項復
規定：「犯前二項之罪，經供出其物品來源，因而破獲者，得減
輕其刑」，而觀其立法意旨，乃為鼓勵違反著作權法之行為人，
故以協助打擊侵害著作權法犯罪，為邀得減刑寬典之條件；則上
訴人等遭查獲後，既已主動提供情報協助警方查獲上游供貨人，
即得類推援引適用上開減刑之規定；原審未注意及此，顯有適用
法則不當之虞。（二）上訴人等之父李○清現罹患攝護腺惡性腫
瘤，需長期照護醫療，原判決量定之刑，顯屬過重，應再減輕二
分之一，較為妥適等語。並提出上訴人等之國民身分證影本各乙
份及李○清台中榮民總醫院九十七年五月二十九日診斷證明書影
本乙份為證。
惟查：原判決援引第一審判決記載之事實、證據及理由，依憑上
訴人等分別於偵審中供認犯罪之自白、證人即內政部警政署保安
警察第二總隊第一大隊第三中隊嘉義分隊警員林○賢於第一審之
證言、告訴代理人藍○駿、曾○儒在警詢、張○禮、洪○豪於偵
查中之指訴、財團法人電影及錄影著作保護基金會鑑定報告乙份
、卷附之現場照片、勘驗照片及扣案之桌上型電腦二台、一對三
ＤＶＤ燒錄機五台、帳冊四本、ＳＩＭ電話卡二張、盜版音樂、
視聽著作光碟八十五片、盜版視聽著作光碟一片、猥褻光碟片六
百十二片、空白光碟一百八十五片、夾報宣傳單一批、超峰代收
款明細一張、包裝紙袋一批、超峰快遞收送貨單一批、光碟機一
台等證據資料，認定上訴人等均有其事實欄所載之違反著作權法
犯行，已於理由內詳敘其調查證據之結果及取捨證據認定之理由
。並以上訴人等均符合中華民國九十六年罪犯減刑條例規定，說
明依同條例第二條第一項第三款分別予以減刑。從形式上觀察，
原判決關於違反著作權法部分並無適用法則不當之違背法令之情
形。又「犯前二項之罪，經供出其物品來源，因而破獲者，得減
輕其刑」，固為著作權法第九十一條之一第四項所明定，惟依原
判決事實認定及理由說明，上訴人等所犯係同法第九十一條第三
項之罪，並非同法第九十一條之一第二、三項之罪，顯無該法九
十一條之一第四項減輕其刑規定之適用，原判決未依著作權法第
九十一條之一第四項規定減輕上訴人等之刑，自未違法。上訴意
旨（一）執此指摘原判決適用法則不當，顯屬誤解法律規定。再
者第一審判決經審酌上訴人等遭查獲後曾供出上游違法者，於九
十六年七月間復開車跟監發現嫌疑人呂○峰在重製盜版光碟後，
即將情報提供予警方，以及上訴人等雖犯罪期間長及販賣之盜版
或猥褻光碟數量眾多，但犯後態度良好等一切情狀，而就上訴人
等違反著作權法部分，於法定刑範圍內，均量處上訴人等有期徒
刑十月，各減為有期徒刑五月，如易科罰金均以新台幣一千元折
算一日；原審援引同一理由，認第一審就上訴人等違反著作權法
部分所為刑之量定，於法尚無不合，乃予維持，分別駁回上訴人
等就該部分在第二審之上訴，均未違法。上訴意旨（二）未具體
指摘原判決維持第一審所為刑之量定，有何違背法令之處，徒憑
己見，單純就事實審法院量刑輕重為爭執，顯不足以辨識原判決
關於違反著作權法部分，已具備違背法令之形式要件。綜上所論
，上訴人等就原判決關於違反著作權法部分之上訴，俱屬違背法
律上之程式，均予駁回。又本院為法律審，上訴人等提出之國民
身分證影本各乙份及李○清台中榮民總醫院九十七年五月二十九
日診斷證明書影本乙份，均無從斟酌，附為指明。
二、販賣猥褻光碟部分：
按最重本刑為三年以下有期徒刑、拘役或專科罰金之罪，經第二
審判決者，不得上訴於第三審法院，為刑事訴訟法第三百七十六
條第一款所明定。原判決維持第一審分別論處上訴人等共同販賣
猥褻光碟罪刑部分，係維持第一審依刑法第二百三十五條第一項
規定，分別論上訴人等以共同販賣猥褻光碟罪名之判決，駁回上
訴人等就此部分在第二審之上訴。經查刑法第二百三十五條第一
項之罪，其法定本刑為二年以下有期徒刑、拘役或科或併科三萬
元以下罰金，屬刑事訴訟法第三百七十六條第一款所列之罪，此
部分經第二審判決，自不得上訴於第三審法院，上訴人等竟仍就
此部分提起上訴，皆為法所不許，俱予駁回。
據上論結，應依刑事訴訟法第三百九十五條前段，判決如主文。
中    華    民    國  九十七  年    八    月  二十一  日
                      最高法院刑事第八庭
                          審判長法官  林  永  茂  
                                法官  吳  昆  仁  
                                法官  蘇  振  堂  
                                法官  蕭  仰  歸  
                                法官  何  菁  莪  
      本件正本證明與原本無異
                                      書  記  官  
中    華    民    國  九十七  年    八    月  二十七  日
                                                      V

司法院資訊處製作；財團法人民間司法改革基金會備份。
